臺灣高等法院交通事件裁定　　　　　　100年度交抗字第493號
抗　告　人
即受處分人　廖偉呈
上列抗告人因違反道路交通管理處罰條例案件，不服臺灣板橋地
方法院99年度交聲字第1954號，中華民國100年2月25日裁定（原
處分案號：北市裁催字第裁22-V00000000號），提起抗告，本院
裁定如下：
    主  文
抗告駁回。
    理    由
一、原裁定意旨略以：異議人即受處分人廖偉呈係車號S6─7075
    號自用小客車之所有人，於民國97年12月6日1時許，明知汽
    車駕駛人謝亦忠酒精濃度超過標準（查呼氣酒精濃度測試之
    結果，測得數值達每公升1.06毫克），而不予禁止駕駛，嗣
    於同日 1時39分許，謝亦忠駕駛上開車輛，行經屏東縣恆春
    鎮○○路與恆南路口，發生道路交通事故，爰依道路交通管
    理處罰條例第35條第6項、第1項第 1款裁處受處分人罰鍰新
    臺幣49,500元，並吊扣汽車牌照 3個月之處分，於法並無不
    合，受處分人之異議為無理由，應予駁回等語。
二、抗告意旨略以：伊因飲酒過量，神智不清，無法判斷事理，
    完全不知事發當時是如何將車子鑰匙交予謝亦忠，更不知謝
    亦忠為何會開車肇事，伊亦因此受軍中記過及調職處分。伊
    係單親家庭，母親含辛茹苦養育 3個子女，尚須支付房貸，
    弟亦就讀高職，5 萬餘元罰款，實在無法承擔，懇請鈞院撤
    銷原裁定，更為妥適之裁定等語。
三、按汽車所有人，明知汽車駕駛人有酒精濃度超過規定標準之
    情形，而不予禁止駕駛者，處新臺幣15,000元以上60,000元
    以下罰鍰，並吊扣該汽車牌照 3個月，道路交通管理處罰條
    例第35條第6項、第1項第 1款定有明文。而依違反道路交通
    管理事件統一裁罰標準表之規定所示，小型車駕駛人其吐氣
    所含酒精濃度超過每公升零點0.55毫克以上者，應處罰鍰新
    臺幣49,500元。
四、經查：
  (一)本件汽車駕駛人謝亦忠前係海軍陸戰隊○○旅○○連下士預
    財士（部隊單位詳卷，已於98年3月1日退伍），於97年12月
    5日21時40分許之休假期間，在屏東縣恆春鎮「金牌KTV」包
    廂內，與該管副連長即抗告人廖偉呈一同飲酒，兩人各飲用
    玻璃瓶裝臺灣金牌啤酒5瓶（約3千CC），詎抗告人明知謝亦
    忠於酒後已達不能安全駕駛動力交通工具之狀態，竟於翌（
    6）日凌晨1時飲酒結束後，同意謝亦忠駕駛抗告人所有之上
    開自用小客車載送抗告人返回營區，而不予禁止謝亦忠駕駛
    ，嗣於同日 1時39分許，謝亦忠駕駛上開車輛，行經屏東縣
    恆春鎮○○路與恆南路口時，因酒後注意力及反應能力降低
    ，且操控車輛不穩，致不慎失控撞及道路分隔島，受有左肘
    及右前臂挫擦傷等傷害，抗告人則未受傷，嗣經路人報警處
    理，將謝亦忠送往屏東縣南門醫院醫治，經警對汽車駕駛人
    謝亦忠實施酒精濃度呼氣測試達每公升1.06毫克之事實，業
    據抗告人廖偉呈於警詢時供述甚詳（見國防部南部地方軍事
    法院檢察署97年偵字第318號卷第6頁、第 7頁），核與謝亦
    忠於警詢、軍事檢察官偵訊、國防部南部地方軍事法院及國
    防部高等軍事法院高雄分院審理時之證述情節相符（見國防
    部南部地方軍事法院檢察署97年偵字第318號卷第1頁至第 5
    頁、國防部南部地方軍事法院98年訴字第 5號、國防部高等
    軍事法院高雄分院98年上訴字第17號卷內附謝亦忠之筆錄）
    ；復有屏東縣政府警察局恆春分局車禍現場處理報告、刑法
    第一百八十五條之三案件測試觀察紀錄表、屏東縣警察局指
    揮中心受理 110報案紀錄單、道路交通事故現場圖、道路交
    通事故調查報告表(一)、(二)、南門醫院診斷證明書（謝亦忠部
    分）、屏東縣政府警察局舉發違反道路交通管理事件通知單
    （謝亦忠部分）、上開車輛受損及現場照片24張、屏東縣政
    府警察局舉發違反道路交通管理事件通知單（廖偉呈部分）
    、臺北市交通事件裁決所違反道路交通管理事件裁決書附卷
    可稽（見國防部南部地方軍事法院檢察署97年偵字第 318號
    卷第18頁至第40頁，原審卷第6頁、第7頁），是抗告人確有
    明知汽車駕駛人謝亦忠於酒後已達不能安全駕駛動力交通工
    具之狀態，而不禁止其駕駛之違規事實，堪予認定。
  (二)抗告人抗告意旨雖辯稱伊因飲酒過量，神智不清，無法判斷
    事理，完全不知事發當時是如何將車子鑰匙交予謝亦忠，更
    不知謝亦忠為何會開車肇事云云，惟查，抗告人廖偉呈於警
    詢時供稱：「我當時也有喝酒，意識不是很清楚，我只知道
    謝亦忠說要開車回車城的三軍聯訓基地營區」、「我跟謝亦
    忠在恆春鎮金牌 KTV喝完酒後，謝亦忠就開車載我說要回車
    城的營區睡覺」、「我當時自己覺得意識不清醒，謝亦忠說
    他沒喝那麼多，他還可以開車，我就讓謝亦忠開車載我」、
    「我知道謝亦忠駕車時有飲酒」等語（見國防部南部地方軍
    事法院檢察署97年偵字第318號卷第6頁背面、第 7頁），復
    據證人謝亦忠於原審法院審理時證稱：「97年12月6日凌晨1
    時39分許，當時我人在墾丁，我是開廖偉呈的車子，車子的
    鑰匙是我向廖偉呈拿的，之前我們是在金牌 KTV的卡拉OK喝
    酒，當時只有我和廖偉呈兩人，我和廖偉呈兩人喝了十瓶啤
    酒，應該是一人喝了一半，但是喝完之後幾點我不記得，喝
    完我們就開車走了，廖偉呈喝沒幾瓶就跑去廁所吐，後來就
    剩我一個人唱歌，他就在旁邊躺著，唱歌時間到了，我就叫
    他走，當時車子是停在 KTV前面的停車場，我是和廖偉呈走
    路到停車場，我和廖偉呈是各走各的，到車子前面時，廖偉
    呈說他不行開車，因為他很想睡覺，所以車子就是我開，當
    時廖偉呈把車子鑰匙給我，廖偉呈就坐在副駕駛座，廖偉呈
    是自己上車的」、「（本件廖偉呈異議理由狀載明當時你是
    沒有得到廖偉呈的同意擅自開他的車子將他載走，有何意見
    ？）沒有這個事情，鑰匙是他給我的，我不知道廖偉呈為何
    要這樣說，當時沒有人攙扶廖偉呈，廖偉呈上車之後沒多久
    就睡著了，直到車禍他才醒來」、「我與廖偉呈沒有仇恨」
    等語（見原審卷第45頁背面），可知抗告人與證人謝亦忠於
    金牌 KTV的卡拉OK喝完酒後，明知證人謝亦忠喝酒後已達不
    能安全駕駛汽車之狀態，仍交付汽車鑰匙，並同意謝亦忠駕
    車搭載抗告人返回營區等情，甚為明確，是抗告人抗告意旨
    所指，顯為卸責之詞，殊難憑採。至抗告人抗告意旨雖另指
    稱伊因此受軍中記過及調職處分，且伊係單親家庭，母親須
    養育3個子女及支付房貸，5萬餘元罰款無法承擔云云，然此
    等僅係個人工作、家庭、經濟因素之事由，要與抗告人是否
    成立本件違規事實無涉，是其上開所指，亦屬無據。
  (三)綜上所述，原審法院以抗告人確有明知汽車駕駛人酒精濃度
    超過規定標準，而不予禁止駕駛之違規事實，認原處分機關
    依前揭道路交通管理處罰條例第35條第6項、第1項第 1款規
    定裁處抗告人罰鍰新臺幣49,500元，並吊扣汽車牌照 3個月
    ，並無違誤，而駁回抗告人異議之聲明，經核並無不合。抗
    告人猶執陳詞空言否認有明知汽車駕駛人謝亦忠於酒後已達
    不能安全駕駛動力交通工具之狀態，而不禁止其駕駛之違規
    行為，提起抗告，為無理由，應予駁回。
五、據上論斷，應依道路交通案件處理辦法第25條，刑事訴訟法
    第412 條，裁定如主文。
中    華    民    國   100    年    4     月    21    日
                  刑事第二庭審判長法  官  洪光燦
                                  法  官  林恆吉
                                  法  官  宋明蒼
以上正本證明與原本無異。
不得再抗告。
                                  書記官  陳紀語
中    華    民    國   100    年    4     月    21    日